【裁判字號】    97,抗,1947
【裁判日期】    971224
【裁判案由】    假扣押
【裁判全文】
臺灣高等法院民事裁定                  97年度抗字第1947號
抗  告  人  國光汽車客運股份有限公司
法定代理人  甲○○
相  對  人  葳勝國際股份有限公司
法定代理人  余瑞榮
代  理  人  林復宏律師
上列當事人間假扣押事件，抗告人對於中華民國97年9月11日臺
灣板橋地方法院97年度裁全字第5873號所為裁定提起抗告，本院
裁定如下：
    主      文
原裁定廢棄。
相對人在原法院之聲請駁回。
聲請及抗告訴訟費用由相對人負擔。
    理      由
一、按債權人就金錢請求或得易為金錢請求之請求，欲保全強制
    執行者，得聲請假扣押；假扣押非有日後不能強制執行或甚
    難執行之虞者，不得為之；請求及假扣押之原因應釋明之；
    前項釋明如有不足，而債權人陳明願供擔保或法院認為適當
    者，法院得定相當之擔保，命供擔保後為假扣押，民事訴訟
    法第522條第1項、第523條第1項、第526條第1項、第2項分
    別定有明文。所謂假扣押之原因，即債務人有日後不能強制
    執行或甚難執行之虞或應在外國為強制執行者是也，同法第
    523條亦有明文，諸如債務人浪費財產、增加負擔、或就其
    財產為不利益之處分，將達於無資力之狀態、或移住遠地、
    逃匿無蹤或隱匿財產等情形均屬之。債權人就假扣押之原因
    ，依法有釋明之義務，亦即需提出可使法院信其主張為真實
    之證據，必待釋明有所不足，而債權人陳明願供擔保後，始
    得准為假扣押；若債權人未釋明假扣押之原因，即不符假扣
    押之要件。
二、本件相對人於原法院聲請意旨略以：抗告人侵害伊之影片公
    開播放權利，造成伊著作財產權之損失計新台幣 (下同)3,2
    21,197元，抗告人應負侵權行為損害賠償責任，經伊多次催
    告，抗告人均置之不理。因伊聽聞抗告人尚有多車次未經他
    人授權情況下，公開播送影片侵權之事實，依客觀經驗法則
    推論，若非其財務困難，豈會鋌而走險甘犯刑章；且近期因
    高速鐵路營運競爭客源流失、油價上漲成本增加等因素，抗
    告人似已嚴重虧損、營運困難，自去年底起即陸續有停駛減
    班、大量裁員、裁撤車站、削價競爭等異常情形，足認抗告
    人已陷財務困難，其財產恐有不足為強制執行，或有日後甚
    難執行之虞，爰陳明願供擔保以補釋明之不足，聲請就抗告
    人之財產在2,171,191元範圍內予以假扣押等語。
三、查本件相對人聲請對抗告人之財產為假扣押，就其所主張請
    求之原因業據提出公播影片授權合約書、合解書、存證信函
    等件影本以為釋明 (見原法院卷第5至25頁)。而就假扣押之
    原因雖提出抗告人無預警停駛若干路線、運將裁員、車站拆
    遷及降價競爭等電子報之內容為釋明 (見本院卷第13至19頁
    ) ，惟相對人所舉上開證據僅得釋明相對人因營運虧損，致
    有停駛若干路線、裁員、裁撤車站及降價競爭等調整營業之
    行為，尚無法釋明抗告人有隱匿財產或債信不良之情形，致
    相對人日後有不能強制執行或甚難執行之虞，或應在外國為
    強制執行等假扣押之原因，縱相對人陳明願供擔保，仍不得
    認該擔保已補釋明之欠缺，揆諸首揭說明，應認無以假扣押
    予以保全之必要。原裁定准其所請，自有未洽。抗告意旨指
    摘原裁定不當，求予廢棄，為有理由，爰廢棄原裁定，改判
    如主文第2項所示。
三、據上論結，本件抗告為有理由，爰裁定如主文。
中    華    民    國    97    年    12    月    24    日
                    民事第十一庭
                        審判長法  官  鄭雅萍
                              法  官  蘇芹英
                              法  官  徐福晉
正本係照原本作成。
本裁定除以適用法規顯有錯誤為理由，並經本院許可外，不得再
抗告。如提起再抗告，應於收受後10日內委任律師為訴訟代理人
向本院提出再抗告狀。並繳納再抗告費新台幣１千元。
中    華    民    國    97    年    12    月    26    日
                              書記官  黃瑞芬


司法院資訊處製作；財團法人民間司法改革基金會備份。
